【裁判字號】    97,上更(一),667
【裁判日期】    980121
【裁判案由】    毒品危害防制條例
【裁判全文】
臺灣高等法院刑事判決             97年度上更(一)字第667號
上  訴  人
即  被  告  甲○○
上列上訴人因違反毒品危害防制條例案件，不服臺灣宜蘭地方法
院96年度訴字第539號，中華民國97年7月9日第一審判決（起訴
案號：臺灣宜蘭地方法院檢察署96年度毒偵字第1068號），提起
上訴，經判決後由最高法院發回更審，本院判決如下：
    主  文
原判決關於施用第一級毒品部分撤銷。
甲○○被訴施用第一級毒品部分公訴不受理。
    理  由
一、公訴意旨以：被告甲○○於民國95年間，因施用毒品案件，
    經觀察、勒戒，認無施用毒品之傾向，經臺灣宜蘭地方法院
    檢察署檢察官處分不起訴確定後，復於96年8月28日下午3時
    51分為警採尿前回溯26小時內某時，在不詳地點，施用第一
    級毒品海洛因1次，因認被告涉有毒品危害防制條例第10條
    第1項施用第一級毒品罪嫌。
二、按起訴之程序違背規定者，應諭知不受理之判決，刑事訴訟
    法第303條第1款定有明文。又按92年7月9日修正公布，自93
    年1月9日起施行之毒品危害防制條例第20條、第23條，依施
    用第一、二級毒品者之犯次為「初犯」、「5年內再犯」或
    「5年後再犯」，異其刑事處遇程序。規定「初犯」者，經
    觀察、勒戒或強制戒治後，應為不起訴處分或不付審理之裁
    定，亦即以觀察、勒戒或強制戒治之保安處分代替刑事訴追
    ；經觀察、勒戒或強制戒治執行完畢釋放後「5年內再犯」
    者，依法追訴或裁定交付審理；至於經觀察、勒戒或強制戒
    治執行完畢釋放後「5年後再犯」者，亦適用「初犯」以保
    安處分代替刑事訴追之程序。其立法理由謂因施用第一級或
    第二級毒品者具「病患性犯人」之特質，故對「初犯」者，
    送觀察、勒戒，戒除其身癮，或進一步施以強制戒治，戒除
    其心癮；經觀察、勒戒或強制戒治執行完畢釋放後「5年後
    再犯」者，因前所實施之觀察、勒戒或強制戒治已收5年之
    遮斷效，足以遮斷其施用毒品之毒癮，故仍適用「初犯」以
    保安處分代替刑事訴追之程序。至經觀察、勒戒或強制戒治
    執行完畢釋放後「5年內再犯」者，因其再犯率甚高，原實
    施之觀察、勒戒及強制戒治既已無法收其實效，爰依法追訴
    或裁定交付審理。故施用第一、二級毒品者，除曾經觀察、
    勒戒或強制戒治執行完畢後5年內再犯之情形外，均仍得適
    用以保安處分代替刑事訴追程序之規定，並不限於初犯施用
    毒品者。
三、經查：被告前因於94年4月23日採尿前26、96小時，施用第
    一級毒品海洛因及第二級毒品安非他命案件（94年度毒偵字
    第3604號），經臺灣桃園地方法院以94年度毒聲字第1091號
    裁定送觀察、勒戒後，因認有繼續施用毒品之傾向，復經臺
    灣桃園地方法院以95年度毒聲字第53號裁定令入戒治處所施
    以強制戒治（95年度戒執一字第23號），惟因被告罹患後天
    免疫缺乏症候群之傳染病，經臺灣新竹戒治所依修正前戒治
    處分執行條例第7條第1項第1款之規定拒絕入所，並於95年1
    月16日出所。又因於94年12月6日晚間11時40分許採尿送驗
    ，呈海洛因代謝物嗎啡之陽性反應，經臺灣宜蘭地方法院95
    年度偵字第224號移送臺灣桃園地方法院檢察署偵辦（臺灣
    桃園地方法院檢察署95年度毒偵字第1296號），經併入臺灣
    桃園地方法院檢察署95年度戒執一字第23號執行強制戒治。
    又因96年12月21日施用海洛因，於同年12月23日下午3時30
    分經警採尿（臺灣桃園地方法院檢察署97年度毒偵字第134
    號），而因前開強制戒治尚未完成（重新分案96年度戒執一
    字第296號），臺灣桃園地方法院檢察署乃於97年4月17日與
    97 年度毒偵字第134號二案併同發布通緝，至97年5月25日
    始因通緝到案而入所執行強制戒治（重新分案97年度戒執緝
    一字第17號，指揮書所載強制戒治期間為97年5月25日至98
    年5月24日），上開97年度毒偵字134號亦併入執行強制戒治
    （97年度毒偵緝字第187號）。另被告因於96年9月16日為警
    採尿前26、96小時，施用海洛因及甲基安非他命，雖經臺灣
    桃園地方法院96年度毒偵字第5150號予以起訴，惟經臺灣桃
    園地方法院以前開強制戒治處分並未執行完畢，認檢察官之
    起訴屬起訴程序違背規定，而為不受理之判決確定（臺灣桃
    園地方法院97年度審訴字第45號），移由臺灣桃園地方法院
    檢察署（97年度毒偵字第4893號）併入97年度毒偵緝字第18
    7號強制戒治，有本院被告前案紀錄表、臺灣桃園地方法院
    94年度毒聲字第1091號、95年度毒聲字第53號裁定、97年度
    審訴字第45號判決、臺灣新竹戒治所95年1月16日竹戒所行
    字第0950401112號函、臺灣桃園地方法院檢察署97年4月17
    日桃檢玲偵公緝字第2474號通緝書、97年5月29日桃檢玲偵
    公銷字第2789號撤銷通緝書及臺灣桃園地方法院檢察署檢察
    官97年度毒偵字第134號執行指揮書在卷可憑，並經本院調
    取上開案卷查明。則被告係經觀察、勒戒後，認有繼續施用
    毒品之傾向，而裁定應施以強制戒治，嗣95年1月16日非基
    於戒治療程實施完畢而釋放，迄97年5月25日始因通緝到案
    而入所執行強制戒治。因此，檢察官就本案被告犯行提起公
    訴，自屬起訴程序違背規定。被告提起上訴，認觀察、勒戒
    或強制戒治尚未執行完畢，檢察官之起訴程序違背規定，指
    摘原判決不當，為有理由，自應由本院予以撤銷改判，依法
    應為不受理判決，並不經言詞辯論為之。
據上論斷，應依刑事訴訟法第369條第1項前段、第364條、第303
條第1款、第307條，判決如主文。
中    華    民    國    98    年    1    月     21    日
                  刑事第七庭  審判長法  官  陳晴教
                                    法  官  游紅桃
                                    法  官  王詠寰
以上正本證明與原本無異。
如不服本判決，應於收受送達後10日內向本院提出上訴書狀，其
未敘述上訴之理由者並得於提起上訴後10日內向本院補提理由書
（均須按他造當事人之人數附繕本）「切勿逕送上級法院」。
                                書記官  高柑柏
中    華    民    國    98    年    1     月    21    日


司法院資訊處製作；財團法人民間司法改革基金會備份。
